臺灣新竹地方法院民事判決　九十一年度訴字第二五二號
　　原　　　告　　丙○○
　　訴訟代理人　　甲○○
　　被　　　告　　新光人壽保險股份有限公司
　　法定代理人　　乙○○
　　訴訟代理人　　戊○○
　　複　代理人　　丁○○
右當事人間給付保險金事件，本院判決如左：
    主      文
原告之訴駁回。
訴訟費用由原告負擔。
    事實及理由
一、原告主張：
    訴外人吳承錦於民國八十八年三月十二日與被告訂立新光新長安終身壽險，訴外
    人吳承錦為被保險人，原告為受益人。而訴外人吳承錦於民國九十年四月二日突
    然身故死亡，應為其後方插座感電所致，台灣新竹地方法院檢察署相驗為意外死
    亡，且之前體檢並無心臟方面重大疾病，而被告卻分文也不理賠，爰請求被告給
    付平安意外保險保險費三百萬元等語。
    並聲明：被告應給付原告新台幣（下同）三百萬元。
二、被告則以：
（一）新光平安意外傷害保險附約條款係依財政部財保第八五二三七００六八號函修
      正，於第三條定義，本附約所稱之「意外傷害事故」指非由疾病引起之外來突
      發事故。因此意外事故致死或殘廢，須符合四項構成要件：一為在契約有效期
      間內發生。二須為外來之事故，須因自身之外，排除因疾病或故意等內發之原
      因所致之保險事故。三須為突發事故。四須為意外的事故。
（二）本件台灣新竹地方法院檢察署開立之相驗屍體證明書，直接死因載明為心因性
      猝死。經國立台灣大學附設醫院院長李源德於中國時報九十一年六月二十九日
      所述，醫學上所謂的猝死，係指若患者在急性心臟病徵狀發生後一小時內死亡
      ，而不論患者原本是否患有心臟方面疾病；一般發生猝死的原因，與心臟病、
      冠狀動脈有關；猝死的病例大多發生在家庭或社區裡；在西方國家，有百分之
      八十以上的猝死是由於冠狀動脈疾病所引起，其他的原因，包括心臟衰竭、先
      天性心臟病等。本件被保險人吳承錦之死亡並無外來突發意外事故導致其死亡
      ，依上開說明，自不符本件保險契約所稱意外事故致死亡之要件，原告主張係
      意外事故導致死亡，非內在自發原因致死，要非有據等語資為抗辯。
      並聲明如主文第一項所示。
三、兩造不爭執之事實：
（一）訴外人吳承錦於八十八年三月十二日與被告訂立新光新長安終身壽險，訴外人
      吳承錦為被保險人，原告為受益人，保險始期為八十八年三月十二日，保險期
      間為終身。保險主契約為新長安終身壽險，保險金額為十萬元。附約其中一項
      為平安意外傷害保險，保險金額為三百萬元。
（二）訴外人吳承錦於九十年四月二日死亡。經台灣新竹地方法院檢察署檢察官督同
      檢驗員相驗結果，死亡原因記載為心因性猝死。
（三）前開保險契約關於新長安終身壽險保險金額十萬元部分，被告業已給付。
四、得心證之理由：
（一）按當事人主張有利於己之事實者，就其事實有舉證之責任，民事訴訟法第二百
      七十七條定有明文。次按新光平安意外傷害保險附約條款第三條所稱之意外傷
      害事故係指被保險人於本附約有效期間內，因遭受意外傷害事故，致其身體蒙
      受傷害而致殘廢或死亡。前款所稱之意外傷害事故指非由疾病引起之外來突發
      事故，有被告公司新光平安意外傷害保險附約條款影本乙紙附卷可稽，原告對
      於被告所提出之前開附約條款相關規定並無意見（參本院九十一年七月二日言
      詞辯論筆錄），而此附約條款並於八十二年七月二十九日經財政部台財保以0
      00000000號核准，八十五年九月十日台財保第八五二三七００六八號
      函修正在案。則本件原告既主張系爭保險契約被保險人吳承錦於九十年四月二
      日因感電導致死亡，而請求被告給付平安意外保險保險費三百萬元，自應就被
      保險人吳承錦確有符合前開條款所示意外傷害事故之事實負舉證責任。
（二）就此原告訴訟代理人雖主張其可以發誓，被保險人吳承錦之前有說該處有漏電
      情形，其先前並沒有心臟的疾病，怎麼可能是心臟的問題云云。然查：本件訴
      外人吳承錦死亡事件，業經台灣新竹地方法院檢察署檢察官督同檢驗員相驗結
      果，認死亡原因為心因性猝死，有勘驗筆錄、相驗屍體證明書、驗斷書等件附
      於台灣新竹地方法院檢察署九十年度相字第二二一號相驗卷宗可稽，並經本院
      依職權調閱前開卷宗，核閱屬實。所判斷之死亡原因並非觸電死亡，或死亡先
      行原因與觸電相關。而負責本件相驗事件之檢驗員己○○亦到庭證稱：本件是
      由其相驗，驗斷書等亦由其製作。相驗地是在死者吳承錦的戶籍地，當初家屬
      在場，除了一般死亡的屍體正常變化外，並沒有特殊的外傷，因沒有特殊外傷
      ，所以其認定是猝死（即二十四小時內急速死亡），猝死部分有百分之九十都
      是因心臟疾病造成，當初在現場家屬並沒有針對死亡原因提出任何意見，根據
      屍體的呈現及家屬的陳述都不是外力介入造成死亡，依據經驗應是自發性死亡
      。而觸電死亡在屍體表面會有電流斑，及電流入口和出口（即傷口），甚至屍
      體外表有電流的紋路。本件屍體外表沒有發現有觸電的狀況。當初相驗時雖然
      衣服並未全部脫下，但該檢驗的部分都有檢驗到，對於原告所稱頭部觸電乙節
      ，其有檢查過頭部並沒有外傷，也看不出有電流通過等語（參本院九十一年八
      月十三日言詞辯論筆錄）。亦證依屍體的呈現，並無原告所稱觸電之現象，吳
      承錦之死亡原因經判斷為心因性猝死。參諸吳承錦死亡事故發生後，經警詢問
      、檢察官訊問原告本人及訴外人吳承揮（即吳承錦之兄），均僅提及吳承錦當
      日曾說肚子痛，並上廁所，並未提及有關漏電及觸電情事。而經本院向行政院
      衛生署新竹醫院調閱吳承錦當日急診病歷資料，亦未有觸電之記載，此有行政
      院衛生署新竹醫院新醫歷字第九一０二八四０號函及所附之急診病歷、救護紀
      錄表等件附卷可參。綜上所述，原告尚未舉證證明被保險人吳承錦有何非由疾
      病引起之外來突發事故，而致死亡之情形，則原告既未能舉證以實其說，其主
      張被告應給付平安意外保險保險費三百萬元，即無理由，應予駁回。
五、兩造其餘攻擊防禦方法及舉證，經本院審酌後，核與判決結果無影響，毋庸一一
    論列，附此敘明。
六、訴訟費用負擔之依據：民事訴訟法第七十八條。
中　　　華　　　民　　　國　　九十一　　年  　　八　　　月　 　十六 　　日
                                  臺灣新竹地方法院民事第一庭
~B法　　　官　張宏節
右為正本係照原本作成。
如對本判決上訴，須於判決送達後廿日內向本院提出上訴狀。
~B 法院書記官　林美足
中　　　華　　　民　　　國　　九十一　　年  　　八　　　月　 　十六 　　日
